【裁判字號】    90,交易,383
【裁判日期】    900713
【裁判案由】    過失致死
【裁判全文】
臺灣臺中地方法院刑事判決                          九十年度交易字第三八三號
    公  訴  人  臺灣台中地方法院檢察署檢察官
    被      告  甲○○
    選任辯護人  許哲嘉
右列被告因過失致死案件，經檢察官提起公訴（八十九年度偵字第一八七一四號），
本院判決如左：
    主  文
甲○○無罪。
    理  由
一、公訴意旨略以：被告甲○○尚未考領自小客車駕駛執照，本不得駕車，於民國八
    十九年十月一日晚上十時三十分許，駕駛車牌號碼Ｃ五─○三八八號自小客車，
    沿臺中市○○街，由東往西方向行駛，於同日晚間十時四十分許，途經該街與美
    村路設有號誌之市區交通頻繁交岔路口時，本應謹慎行車、注意車前狀況，並隨
    時採取必要之安全措施，且在該路段遇紅燈暫停，俟燈號轉變為綠燈；特別在夜
    深時刻時，猶應看清無往來車輛後，始得緩緩加油起步前進。而依當時情形又無
    不能注意之情事，竟疏未注意及此，而貿然於路口綠燈亮時，即加速行駛，適同
    一時、地，被害人林典育酒後（經抽血酒精濃度測定為67.33MG/DL）騎乘車牌號
    碼ＪＮＫ─八三六號重型機車，沿美村路由北往南方向行駛，亦應注意路口號誌
    ，而依當時情形，又無不能注意之情事，竟疏於注意，仍貿然擅闖紅燈前行，由
    於雙方有上述之疏失，被告見被害人騎乘之重機車時，避煞皆已不及，遂於前開
    交岔路口內，由被告所駕駛右開自小客車之右前輪撞擊被害人騎乘機車之左側，
    致被害人當場倒地因而顱內出血，經送醫急救後，延至同年月七日上午十時許，
    不治死亡，因認被告涉有刑法第二百七十六條第一項之過失致死罪嫌等語。
二、按刑法上之過失，其過失行為與結果間，在客觀上有相當因果關係始得成立，所
    謂相當因果關係，係指依經驗法則，綜合行為當時所存在之一切事實，為客觀之
    事後審查，認為在一般情形下，有此環境、有此行為之同一條件，均可發生同一
    之結果者，則該條件即為發生結果之相當條件，行為與結果即有相當之因果關係
    ，反之，若在一般情形下，有此同一條件存在，而依客觀之審查，認為不必皆發
    生此結果者，則該條件與結果不相當，不過為偶然之事實而已，其行為與結果間
    即無相當因果關係。汽車駕駛人依規定遵守交通規則行車時，得信賴其他汽車駕
    駛人亦能遵守交通規則，故關於他人違規行為所導致之危險，僅就可預見，且有
    充足時間可採取適當之措施以避免結果之發生時，負其責任，對於他人突發不可
    知之違規行為並無防止之義務；又刑法上之過失犯，以行為人對於犯罪結果之發
    生按其情節應注意，並能注意，而不注意者，始克相當，若事出突然，依當時情
    形，不能注意時，縱有結果發生，仍不得令負過失責任。所謂信賴原則，指行為
    人在社會生活中，於從事某種具有危險性之特定行為時，如無特別情事，在可信
    賴被害者或其他第三人亦會相互配合，謹慎採取適當行動，以避免發生危險之適
    當場合，倘因被害者或其他第三人之不適當行動，而發生事故造成損害之結果時
    ，該行為人不負過失責任，依此一原則，汽車駕駛人應可信賴參與交通行為之對
    方，亦將同時為必要之注意，相互為遵守交通秩序之適當行為，而無考慮對方將
    會有違反交通規則之不當行為之義務。故汽車駕駛人如已遵守交通規則且為必要
    之注意，縱有死傷結果之發生，其行為仍難認有過失可言 (最高法院七十六年台
    上字第一九二號判例、八十七年度台上字第二四五七號、八十八年度台上字第一
    八五二號判決意旨參照)。
三、公訴人認被告涉犯過失致死罪嫌，無非以被告無照駕駛自小客車；在市區交通繁
    忙之交岔路口，應謹慎行車，注意車前狀況並隨時採取必要之安全措施，且在夜
    深時刻駕車，應特別看清有無往來車輛後，始得緩緩加油起步前進，惟依被害人
    所騎乘機車遭劇烈碰撞，碰撞後所造成滑行長達五‧八公尺之刮地痕後，而被自
    小客車輾壓於前輪下等情況證據，顯見被告疏未注意在燈號轉變為綠燈後，未看
    清左右來車，即貿然加速行駛致肇事為主要論據。訊據被告固供承於右揭時地無
    照駕駛自小客車，與騎乘機車之被害人發生車禍致被害人死亡之事實，核與告訴
    人即被害人之父乙○○於偵查中指述情節相符，並經目擊證人王菘溥於警訊時證
    述屬實，復有道路交通事故調查報告表、現場暨車損照片在卷可資佐證。而被害
    人確係因本件交通事故受有頭部外傷等致命傷害，致顱內出血不治死亡，業經臺
    灣臺中地方法院檢察署檢察官督同檢驗員相驗明確，製有勘驗筆錄、相驗屍體證
    明書及驗斷書在卷足憑。惟被告堅決否認有何過失致死犯行，辯稱：伊係停紅燈
    俟號誌燈轉為綠燈後才直行，被害人闖紅燈始遭撞擊，伊依交通規則駕車，並無
    過失等語。經查：
(一)、被告無駕駛執照駕駛自小客車，基於行政管理，雖應依道路交通管理處罰條例
      規定科處罰鍰，但此於本件車禍之發生，自客觀事後之審查，尚不必然皆會導
      致此一車禍結果之發生，亦即被告無照駕車之違規行為與車禍之發生或被害人
      之死亡間不必然具有相當因果關係，被告是否有刑法上之過失責任，仍應視具
      體情況而定，並不當然因被告無照駕車，即可認為有過失。
(二)、本件肇事之台中市○○街與美村路口，係設有行車管制號誌之交岔路口，有台
      中市○○○道路交通事故調查報告表可憑；又肇事當時被告係由東往西依號誌
      綠燈直行於明義街上，被害人則係由北往南自美村路闖越紅燈進入交岔路口，
      除據被告陳明外，並經目擊證人王菘溥於警訊時證述明確；另被告係因閃煞不
      及自小客車車頭保險桿撞擊機車左側，亦據被告供明，並有現場暨車損照片可
      查，顯見本件車禍之發生，係被害人騎乘機車行經設有交通號誌之台中市○村
      路○○○街口時，未注意前方號誌燈己轉為紅燈仍貿然闖越，致遭閃煞不及由
      被告所駕駛遵循號誌前行之自小客車撞擊之疏失行為所致。
(三)、依被告偵審中之供述，其原係停於路口等紅燈，俟轉為綠燈後始起步前行，發
      生碰撞時之時速約三十公里等語；另目擊證人王菘溥於警訊時證稱被告及被害
      人二人之車速均不超過四十公里等語；又本件車禍之撞擊點，係在台中市○村
      路內側快車道處 (約在道路交通事故調查報告表內載刮地痕起點附近)，依道
      路交通事故調查報告表記載之距離計算，距被告所行駛之明義街口停止線約十
      六公尺，距被害人所行駛之美村路口停止線約十．五公尺，則被告依綠燈號誌
      之指示，起步進入路口至發生車禍之時間僅約為一．九秒 (依時速三十公里計
      算)至三．八秒 (依起步時至發生車禍時之平均時度十五公里計算)，是被告起
      步前行進入路口時，被害人所騎乘之機車以時速四十公里計算距離路口至少應
      超逾十．五公尺至三一．五公尺，而被告駕車進入交岔路口時，對前方交岔路
      口內之車輛動態固應注意，惟尚難苛求其能注意及右方距離交岔路口尚有約十
      ．五公尺至三一．五公尺由被害人所騎乘之機車，且此項注意義務殆無時值白
      日或深夜而有不同，更遑論被告能預見被害人竟會違規闖紅燈衝入路口。再進
      一步言，參諸交通部頒汽車行駛距離及反應距離一覽表所載，一般駕駛人之平
      均反應力，約四分之三秒即０．七五秒；又本件車禍之撞擊點，係距離被害人
      所行駛之美村路口停止線約十．五公尺，則被害人以時速四十公里超越停止線
      闖紅燈進入路口至發生車禍之時間僅約為０．九五秒，因此，縱認被告在被害
      人闖紅燈超越停止線時即已發現由被害人所騎乘之機車，惟扣除反應時間後，
      被告在事出突然之慌亂情形下，亦難期其於短短約０．二秒之時間內，即能採
      取適當之閃避行為而加以防範。
(四)、綜上所述，本件車禍之發生係因被害人騎乘機車闖越紅燈之疏失行為所致，被
      告無照駕駛自小客車與車禍之發生不必然具有相當因果關係，被告已依道路交
      通安全規則為一般之注意並依實際情況而為特別之注意，且合理信賴被害人亦
      能遵守交交通規則，同時為必要之注意，謹慎採取適當行動，其對於被害人擅
      闖紅燈衝入路口之違規尚無預防之義務，被告自無過失可言。本件車禍經送請
      鑑定及覆議結果，亦為相同之認定，有台灣省台中市區車輛行車事故鑑定委員
      會九十年一月十二日中市鑑字第八九０七０七號函附鑑定意見書、台灣省車輛
      行車事故覆議鑑定委員會九十年三月五日府覆議字第九０─一八九號函在卷可
      憑。此外，復查無其他積極證據足以證明被告有公訴意旨所稱之過失致死犯行
      ，既不能證明被告犯罪，依法應為無罪之諭知。
據上論斷，應依刑事訴訟法第三百零一條第一項，判決如主文。
中      華      民      國      九十      年      七      月    十三    日
                                臺灣臺中地方法院交通法庭
                                    法  官  劉長宜
右正本證明與原本無異。
如不服本判決，應於判決送達後十日內向本院提出上訴狀，上訴於臺灣高等法院臺中
分院( 須附繕本 )。
                                    書記官
中      華      民      國      九十      年      七      月    十六    日


司法院資訊處製作；財團法人民間司法改革基金會備份。
